臺灣臺北地方法院民事判決　九十一年度訴字第六六一號
　　原　　　告　英商路透股份有限公司台灣分公司
　　法定代理人　甲○○
　　法定代理人　丙○○
　　訴訟代理人　乙○○
右當事人間給付報酬事件，本院判決如左：
    主      文
被告應給付原告新台幣壹拾萬零貳仟壹佰柒拾伍元，及至自民國九十年十二月十二日
起至清償日止，按年息百分之五計算之利息。
原告其餘之訴駁回。
訴訟費用由被告負擔六分之一，餘由原告負擔。
本判決於原告以新台幣參萬伍仟元供擔保後，得假執行，但被告如於假執行程序實施
前，以新台幣壹拾萬零貳仟壹佰柒拾伍元為原告預供擔保，得免為假執行。
原告其餘假執行之聲請駁回。
    事      實
甲、原告方面：
壹、聲明：
一、被告應給付原告新台幣（下同）六十七萬零二百九十八元，及自自支付命令送達
    翌日起至清償日，按年息百分之五計算之利息。
二、願供擔保，請准宣告假執行。
貳、陳述：
一、兩造於民國八十七年八月間合意由原告提供服務與被告以收取服務費用，並簽具
    路透資訊服務契約書，依系爭契約第二條約定暨被告簽具之訂購單（ORDER FORM
    ）所載，被告如欲提前終止「MARKET  3000 PACKAGE」等相關服務，應於十二個
    月前通知原告始得為之。詎被告於八十九年十一月二十三日發文通知原告溯自同
    年十月二十一日起終止服務，與系爭契約及訂購單之約定顯有不合，是被告於終
    止契約意思表示送達原告之日起十二個月內，依約仍負有支付服務費用之義務，
    詎被告自八十九年十月一日起至九十年十月二十二日積欠服務費用共六十七萬零
    二百九十八元迄未清償，故提起本件訴訟，請求被告如數給付。
二、本件系爭契約之簽約訂戶為被告，並非被告公司國際部，系爭契約並無被告公司
    國際部裁撤停止營業時，被告即得終止契約之相關規定，又系爭契約第四條第（
    二）項第５款係規定一方當事人停止營業時，他方當事人得片面終止契約。準此
    ，如原告公司停止營業時，被告即有權終止系爭契約，反之被告公司停止營業時
    ，原告亦有權決定是否終止契約，非謂被告公司停止營業時，被告得決定是否終
    止契約，更何況被告公司並未停止營業只是裁撤國際部，被告執此事由片面主張
    終止契約，顯與本條款所定情形不合。
三、被告於八十九年十一月二十三日發文通知原告取消服務，而本件系爭「MARKET
    3000 PACKAGE」等服務屬系爭契約第二條第（二）項第３款所指之服務，依該約
    定及訂購單所載終止契約先期通知期限為十二個月，是被告雖致函取消系爭服務
    ，惟系爭契約存續期限仍應至九十年十月二十一日始屆至，況原告於該期限前亦
    持續提供服務，屆期後始於九十年十月二十二日將所提供服務之機器設備搬走。
    縱被告公司國際部於八十九年十月份即停止營業，並自停業之日起即不再接收原
    告所提供之任何資訊服務屬實，亦為被告自己得享權利之不行使，要與原告無涉
    ，系爭契約亦不因被告自己之不接收服務而自然失其效力，被告援引系爭契約第
    二條（一）辯稱系爭契約自八十九年十月廿一日起不接收服務起自然失其效力云
    云，亦屬誤解。
四、被告公司訂購原告所提供之服務係供其營業之用，從而本件應無消費者保護法之
    適用。又該條款約定對兩造均具拘束力，亦同時平等互惠地保障兩造雙方權益，
    並無偏廢任一方利益之違反誠信原則及顯失公平之情形。又縱認被告公司置有國
    際部使用系爭服務屬實，惟該國際部之裁撤就被告履行系爭契約，係屬可歸責於
    被告之事由，亦無主張情事變更原則之餘地。
五、另系爭契約第四條第（七）項約定訂戶之違約罰以防止恣意違約，造成原告嚴重
    之成本損失，因此如訂戶違約取消任何服務或違反合約之給付義務，除應依約支
    付約定之服務費外，並應另行賠償原告按應付服務費之百分之七十五計算之違約
    金。被告違約取消服務，原告依系爭契約第二條第（二）項及第四條第（七）項
    約定，除收取原約定之服務費外，得另行請求被告賠償依應付服務費之百分之七
    十五計算之違約金，今原告僅依約請求被告應支付之服務費，未另向被告請求額
    外之違約金，已屬寬厚，被告仍執詞爭執，依法依約均屬無據。
參、證據：提出路透資訊服務契約書、訂購單、路透業務準則、簽認書各一件及帳單
    及發票各十件為證。
乙、被告方面：
壹、聲明：
一、原告之訴及假執行聲請均駁回。
二、告願供擔保，請准宣告免為假執行。
貳、陳述：
一、被告向原告所購買之服務，係供該公司國際部使，用伊訂購者係路透商情資訊產
    品服務，非屬系爭契約第二條（二）３之服務，伊未曾收受路透業務準則。被告
    公司國際部早於八十九年十月份停止營業，並自停業之日起即不再接收原告所提
    供之任何資訊服務，故依兩造簽署之系爭契約第四條（二）第５款之規定：「任
    一方當事人於下列情形，得立即終止契約：5.他方停止營業」，被告自得隨時終
    止契約。又縱認被告國際部停止營業不符系爭契約停止營業之要件，然依契約書
    第二條第一項「合約於訂戶及本公司簽訂本契約之日起生效之，並於訂戶接收服
    務期間內持續有效。」之約定，被告自八十九年十月廿一日起即不再接收原告之
    服務，則合約自被告不接收服務起自然失其效力，且倘若原告認為合約未終止，
    何以原告會至被告公司拆除軟硬體等設備？又被告公司國際部副理已於同年十月
    廿一日以電話通知原告終止商情資訊之服務，並於八十九年十一月廿三日發文通
    知原告溯自同年十月廿一日起終止服務，而原告亦已將其所提供服務之機器設備
    搬走，竟仍意圖強取服務費，不斷寄發發票請款，其所為為實有違誠信原則暨濫
    用權利之嫌。
二、況被告所商品屬路透商情資訊產品，縱有先期通知期限亦應為三個月，退步言，
    縱系爭契約未終止，原告得請求之金額，亦應受系爭契約第四條第七項之拘束。
    另原告並未因被告終止契約受有損失，服務費百分之七十五之違約金亦屬過高，
    應酌減至相當數額。
三、又兩造所簽訂之系爭契約書係定型化契約，而「定型化契約中之條款違反誠信原
    則，對消費者顯失公平者無效。」、「定型化契約中之條款違反平等互惠原則者
    ，推定其顯失公平。」、「定型化契約條款，有下列情事之一者，為違反平等互
    惠原則：一、當事人間之給付與對待給付顯不相當者。三、消費者違約時，應負
    擔顯不相當之賠償責任者。四、其他顯有不利於消費者之情形者。」為消費者保
    護法第十二條第一項、第二項第一款、同法施行細則第十四條第一、三、四項所
    明定，原告既認被告提前終止契約，惟仍需依契約書所載之通知期限負擔十二個
    月之服務費，顯對被告顯失公平自有違反平等互惠原則，原告之主張於法無效。
參、證據：提出  (八九)協管字第○四三○號、(九十)協管字第○○八五號、(九十)
    協管字第○一一八號函各一件為證。
    理      由
一、本件被告之法定代理人於訴訟進行中由林德旺變更為丙○○，茲經被告現任法定
    代理人丙○○依法檢附被告公司營利事業登記證具狀向本院聲明承受訟，經核尚
    無不合，應予准許，合先敘明。
二、本件原告起訴主張：兩造於八十七年八月間簽訂路透資訊服務契約，由原告提供
    MARKET 3000PACKAGE等服務予被告以收取服務費，嗣被告於八十九年十一月二十
    三日發文通知原告溯自同年十月二十一日起終止服務，惟被告如欲終止契約，依
    約應於十二月前為終止之通知，是被告於終止契約意思表示送達原告之日起十二
    個月內，依約仍負有支付服務費用之義務，本件系爭契約存續期限應至九十年十
    月二十一日始屆至，而被告積欠服務費六十七萬零二百九十八元未為清償，爰依
    契約關係，請求被告給付如聲明所示之服務費等情。被告則以：被告訂購者為路
    透商情資訊產品服務，且係供被告公司國際部使用，被告公司國際部早於八十九
    年十月份即已停止營業，並自停業之日起即不再接收原告所提供之任何資訊服務
    ，而其亦先後於同年十月廿一日、八十九年十一月廿三日分以口頭、函件向原告
    為終止契約之意思表示，是依系爭契約第二條第一項、第四條第（二）項第五款
    之規定，系爭契約於被告不接收服務起已自然失其效力，否則亦因被告分於八十
    九年十月廿一日、八十九年十一月廿三日以口頭、書面向原告為終止契約之意思
    表示而合法終止，原告仍圖強取服務費，實有違誠信原則暨濫用權利之嫌，且兩
    造所簽訂之契約書係定型化契約，原告稱被告提前終止契約，仍需依契約書所載
    之通知期限負擔十二個月之服務費，對被告顯失公平且違反平等互惠原則等語，
    資為抗辯。
三、本件原告主張：被告於八十七年八月與伊簽訂路透資訊服務契約，由伊為被告提
    供「MARKET  3000 PACKAGE」等服務，被告則支付原告約定之服務費，嗣被告於
    八十九年十月起未給付服務費，並於八十九年十一月二十三日致函原告通知溯自
    同年十月二十一日起終止系爭契約，原告則於九十年十月二十二日自被告處拆遷
    相關機具設備等情，為被告所不爭執，且有路透資訊服務契約書、訂購單、路透
    業務準則、簽認書、(八九)協管字第○四三○號函等件在卷足憑，自堪信為真實
    。至原告另主張：兩造間系爭契約依約應於被告以書面通知到達之十二月後始終
    止，被告於期間內仍應約給付服務費等情，則為被告所否認，並以前揭詞情置辯
    ，是本件首應審究者厥為被告得否任意終止契約，經查：
（一）、按「：：任一方當事人得以事先書面通知他方後，取銷任何服務或取銷接收
        任一服務，惟該通知不得少於下列規定：：：」、「取銷通知之效力如下：
        ：：２、依第二條第（二）項第３款所發出之通知，於合約基礎日之第二週
        年前不生效力。」、「倘：１、訂戶未依合約規定取銷任何服務或取銷接收
        任一服務：：則本公司得向訂戶請求賠償之金額，：：」為系爭契約第二條
        始期及期間部分（二）、（三）及第四條終止部分（七）定有明文，依上開
        規定意旨所示，本件系爭契約之終止，除於合約基礎日之第二週年前不得為
        之外，尚非不得任意為之，至系爭契約第二條（二）明定終止契約之先期通
        知期間之約定，其旨係在揭示如訂戶未為先期通知逕行終止契約時，應就原
        告因此所受之損害負賠償之責，非在禁止訂戶取銷服務終止契約，從而，本
        件被告終止契約之時，既已逾合約基礎日二週年，依約本可任意為之，要難
        謂其無終止契約之權。據此，原告主張被告之終止契約不生終止之效力云云
        ，即無可採。
（二）、又依系爭契約第二條（二）、第七條（一）所載「：：任一方當事人得以事
        先書面通知他方後，取銷任何服務或取銷接收任一服務，：：」、「（一）
        ：：(2)訂戶給予本公司之通知，應寄至最新訂購單所載之地址。２、通知應
        於寄發後三個營業日視為送達，但如較早送達，則以送達之證明文件為準。
        」約定以觀，系爭契約之終止，應以書面為之，而兩造就被告曾於八十九年
        十一月二十三日（星期四）致函原告為終止契約之意思表示，既無爭執，則
        該意思表示依上開約定於寄發後三個營業日即八十九年十一月二十八日視為
        送達，並生終止契約之效力。
（三）、至「任一方當事人得以事先書面通知他方後，取銷任何服務或取銷接收任一
        服務，惟該通知不得少於下列規定：：：３、前揭(1)（即路透商情資訊產品
        ）(2)（即路透航運服務及訂購單上特定之其他服務）以外之其他服務，則為
        十二個月之通知。」雖為系爭契約第二條（二）明載，而查，原告營業服務
        範圍內有關「路透商情資訊產品服務」產品之定義，及其與「3000」系列資
        訊服務係不同服務項目一節，為系爭契約詞彙「路透商情資訊產品服務」欄
        及路透業務準則第六節6.2及6.8記載甚明，是本件被告向原告為請求提供「
        MARKET  3000 PACKAGE」、「CONNECTIVITY  FEE FOR 3000 SERVICES, PER
        SITE」、「CHINA  PACKAGE  W/CHINESE  MAPKET EXPRESS, BASIC/S」、「
        INFOTIME CHINESE NEWS SVC FOR STANDALONE  K/S 」之服務，屬系爭契約
        第二條（二）第３款所稱之「路透商情資訊產品」、「路透航運服務、訂購
        單上特定之其他服務」以外之其他服務，從而，被告如欲取銷服務（終止契
        約），依首揭約定應於十二個月前通知一節，雖亦足信為真實，被告就此所
        辯稱：其所訂購者為路透商情資訊產品服務，不受系爭契約第二條（二）第
        ３款所載十二個月期前通知拘束云云，並無可採，然承前所述，本件被告於
        八十九年十一月二十八日縱有違先期通知之約定，亦僅涉應否對原告所生之
        損害負賠償責任，要與終止契約是否合法生效無干，原告執系爭契約第二條
        （二）約定，謂被告不得未經先期通知逕行終止本件契約，系爭契約應至九
        十年十月二十一日始生終止效力云云，尚不足採。
（四）、另按「合約於訂戶及本公司簽訂本契約之日起生效之，並於訂戶接收服務期
        間內持續有效。」、「任一方當事人於下列情形，得立即終止契約：：5.他
        方停止營業」，固為系爭契約第二條（一）、第四條（二）第五款所明定，
        然本件系爭契約當事人為原告與被告，是縱被告所辯：其公司國際部於八十
        九年十月份已停止營業云云屬實，究與被告停業有間，而被告公司國際部停
        止營業後，系爭商品服務仍處於被告可得受領之狀態，亦難認被告無接收服
        務之可能，是被告執前揭規定謂系爭契約於被告公司國際部停止營業時，已
        自然失其效力云云，亦無可採。
四、綜上，本件被告於八十九年十一月二十八日始合法終止系爭契約，而其自八十九
    年十月起即未依約繳納服務費一節，既如前述，從而，原告依契約關係請求被告
    給付契約存續期間積欠之約定服務費十萬二千一百七十五元（計算式詳附表）及
    自支付命令送達翌日（九十年十二月十二日）起至清償日，按年息百分之五計算
    之利息，洵屬有據，應予准許，逾此部分為無理由，應予駁回。
五、本件事證已臻明確，又原告於訴訟進行中明示：伊僅依約請求被告支付服務費，
    未向被告請求違約金，則本院就此未請求部分依法不得審究，另兩造其餘攻擊、
    防禦方法及所為之立證，經核與判決之結果亦不生影響，無庸逐一論述，併予敘
    明。
六、本判決原告勝訴部分，兩造分別陳明願供擔保，請求宣告假執行或免為假執行，
    經核均無不合，爰分別酌定相當之擔保金額，予以准許。至原告敗訴部分，其假
    執行之聲請即失所附麗，應予駁回。
七、據上論斷：原告之訴為一部有理由，一部無理由，爰依民事訴訟法第七十九條但
    書、第三百九十條第二項、第三百九十二條，判決如主文。
中　　　華　　　民　　　國　　九十一　　年　　　六　　　月　　十三　　日
                              　　　　民事第六庭法　    官  周玫芳
右為正本係照原本作成
如對本判決上訴，須於判決送達後廿日內向本院提出上訴狀
中　　　華　　　民　　　國　　九十一　　年　　　六　　　月　　十三　　日
　　　　　　　　　　　　　　　　　　　　　　　　法院書記官　王朝枝
附表：
八十九年十月一日至八十九年十一月二十八日服務費計算式
參考資料：00/11902、00/11903之帳單、借閱明細（原證三）
                   （單位：新台幣/元，元以下四捨五入）
(1)八十九年十月一日至八十九年十月三十一日為五萬二千八百四十九元
  51,450 ＋ 1,399 ＝52,849
(2)八十九年十一月一日至八十九年十一月二十八日為四萬九千三百二十六元
  (51,450 ＋ 1,399 ) ×28/30＝49,326
(3)合計十萬二千一百七十五元
  52,849＋49,326＝102,175
